臺灣高等法院刑事判決
110年度上易字第125號
上  訴  人  臺灣新竹地方檢察署檢察官
被      告  郭晉豪



上列上訴人因被告詐欺案件，不服臺灣新竹地方法院109年度易
字第638號，中華民國109年12月14日第一審判決（聲請簡易判決
處刑案號：臺灣新竹地方檢察署109年度偵緝字第47號），提起
上訴，本院判決如下：
    主  文
原判決撤銷。
郭晉豪犯如附表一編號1至3所示之罪，各處如附表一編號1至3所
示之刑。應執行有期徒刑壹年陸月。緩刑伍年，並應於緩刑期間
依附表二所示方式，向陳寶惠給付和解金。
    犯罪事實
一、郭晉豪職業為貨車司機，其於民國107年4月間，與在新竹縣
    ○○市○○路○段000號經營自助餐廳之陳寶惠，因運送自助餐廳
    所需貨品而結識，並互相交換通訊軟體「LINE」等聯絡方式
    。詎郭晉豪心知陳寶惠熱心好施，且有固定收入及資產，明
    知自己已陷於無資力，無力並無意返還任何款項，竟仍意圖
    為自己不法之所有而基於詐欺取財之犯意，分別為下列行為
    ：
　㈠於附表一編號1所示之時間向陳寶惠謊稱要做冷凍豬肉分裝生
    意缺資金，已聘請多名員工並租賃廠房、機械，如陳寶惠投
    資未來獲利可期等詞，致陳寶惠陷於錯誤，而於附表一編號
    1所示之時間交付如附表一編號1所示款項給郭晉豪。
　㈡於附表一編號2所示之時間向陳寶惠佯稱兒子在海德堡唸書得
    猛爆性肝炎，如不前往德國照顧兒子會有生命危險種種等詞
    ，以取信陳寶惠並騙取陳寶惠之同情心，使陳寶惠信任郭晉
    豪果真要拯救兒子且日後應會還款，致陳寶惠陷於錯誤，而
    於附表一編號2所示之時間交付如附表一編號2所示款項給郭
    晉豪。
　㈢於附表一編號3所示之時間向陳寶惠佯稱要支付車輛維修費用
    等詞，致陳寶惠陷於錯誤，而於附表一編號3所示之時間交
    付如附表一編號3所示款項給郭晉豪。陳寶惠上開匯款共計
    新臺幣（下同）192萬2,238元與郭晉豪。嗣陳寶惠因自身經
    濟困頓，向郭晉豪催還部分款項，經郭晉豪再三推託，後避
    不見面而完全失聯，陳寶惠始知受騙而查知上情。
二、案經陳寶惠訴由臺灣新竹地方檢察署偵查辦後聲請簡易判決
    處刑。
    理  由
一、證據能力：
　　本院以下所引用供述及非供述證據部分，並無證據證明係公
    務員違背法定程序所取得，是依刑事訴訟法第158條之4反面
    解釋，即具證據能力。
二、認定事實所憑之證據及理由：
　㈠上開犯罪事實，業據被告郭晉豪於偵查、原審及本院審理中
    自白不諱，並經證人即告訴人陳寶惠於偵查及原審準備程序
    中指述明確（見他卷第148至149背面頁、偵緝卷第33至33背
    面、44至45背面頁及原審易卷第93至94頁），復有通訊軟體
    LINE對話記錄及對話截圖、翻拍易遊網電子機票行程、被告
    之子郭祐昇106年1月1日至今之入出境紀錄、兆豐國際商業
    銀行國內匯款申請書、臺灣土地銀行存摺類存款憑條、匯款
    申請書、國泰世華銀行竹城分行帳號000000000000號帳戶交
    易明細、中華郵政股份有限公司帳號0000000-0000000號之
    查詢12個月交易彙總登摺明細、國泰世華商業銀行存匯作業
    管理部108年5月9日國世存匯作業字第1080058774號函所附
    郭晉豪所申辦帳號000000000000號交易明查詢、對帳單、臺
    灣土地銀行東新竹分行108年5月8號東新竹存字第108500137
    1號函所附郭祐昇所申辦帳號000000000000號之客戶序時往
    來明細查詢及客戶歷史交易明細查詢等資料在卷可稽（見他
    卷第1至119、132、139至142、143至146背面頁），足認被
    告郭晉豪自白與事實相符。
  ㈡綜上所述，本案事證已臻明確，被告犯行均堪以認定，應予
    依法論科。
三、論罪：
  ㈠核被告郭晉豪就事實欄一㈠至㈢所為，均係犯刑法第339條第1
    項之詐欺取財罪。
　㈡其就事實欄一㈠、㈡部分，先後為詐欺行為，各係基於詐欺犯
    意下之接續行為，各僅侵害一個法益，各只論以一罪。
　㈢其上開3次詐欺取財犯行，均犯意各別，行為互殊，應予分論
    併罰。
四、撤銷原判決之理由及科刑：
　㈠原審對被告論罪科刑，固非無見。惟被告郭晉豪上開所為應
    為數罪，原審認係接續犯應論以一罪，容有未當。又被告於
    本院審理中已與告訴人達成和解，故可認被告已預計將本件
    犯罪所得合法發還予告訴人，爰依刑法第38條之2第2項規定
    及本於比例原則，不予宣告沒收或追徵。從而，本件被告上
    開詐得款項，依上說明，自無庸再諭知沒收或追徵其價額。
    原審未及審酌上情，亦有未洽。檢察官上訴指原審量刑過輕
    ，為有理由，且原判決有上揭可議之處，應由本院將原判決
    予以撤銷改判之。
　㈡爰以行為人之責任為基礎，審酌被告不思以正當方法獲取金
    錢，僅因缺錢花用，即藉運送豬肉之機會與告訴人熟識，進
    而取得告訴人之信任，利用告訴人樂於助人之心，一再施詐
    術使告訴人陷於錯誤，而取得上開財物，其濫用告訴人對被
    告之信賴，漠視法紀且不尊重他人財產權，實值非難；惟被
    告犯後終能坦承犯行，犯後態度尚可，兼衡其自述專科肄業
    之智識程度、目前在人力公司從事人力派遣管理及在車行兼
    車當司機，月薪5萬餘元，尚需照顧前妻及2子均在學中之生
    活狀況（見他卷第40頁、原審卷第149至150頁），於本院審
    理中與告訴人達成和解等一切情狀，處如附表一編號1至3所
    示之刑，並衡量被告係於短時間內犯本案3罪，定應執行之
    刑如主文第2項所示。
  ㈢沒收部分： 
　　按現行刑法之沒收，係刑罰及保安處分以外之法律效果，具
    有獨立性，而非從刑，得與罪刑區分，非從屬於主刑，自得
    與罪刑分別處理。因而在訴訟程序，本於沒收之獨立性，自
    得於本案罪刑部分上訴予以駁回時，單獨就沒收部分予以撤
    銷（最高法院106年度台上字第2189號、107年度台上字第21
    53號判決意旨參照）。而犯罪所得，屬於犯罪行為人者，沒
    收之，刑法第38條之1第1項前段定有明文。次按犯罪所得，
    屬於犯罪行為人者，沒收之；犯罪所得已實際合法發還被害
    人者，不予宣告沒收或追徵；宣告前2條之沒收或追徵，有
    過苛之虞、欠缺刑法上之重要性、犯罪所得價值低微，或為
    維持受宣告人生活條件之必要者，得不宣告或酌減之，修正
    後刑法第38條之1第1項、第5項、第38條之2第2項分別定有
    明文。修正後刑法之沒收、追徵不法利得條文，係以杜絕行
    為人保有犯罪所得為預防目的，並達成調整回復財產秩序之
    作用，故以「實際合法發還」作為封鎖沒收或追徵之條件。
    然因個案中，被告仍可能與被害人達成和解、調解或其他民
    事上之解決，而以之賠償、彌補被害人之損失，此種將來給
    付之情狀，雖未「實際合法發還」，仍無礙比例原則之考量
    及前揭「過苛條款」之適用，是應考量個案中將來給付及分
    配之可能性，並衡量前開「過苛條款」之立法意旨，仍得以
    之調節而不沒收或追徵，亦可於執行程序時避免重複執行沒
    收或追徵之危險。經查，本案被告詐騙所得雖共計192萬2,2
    38元，然被告於本院審理期間與告訴人以250萬元達成民事
    和解，有本院110年度附民字第111號和解筆錄附卷可憑（見
    本院卷第139至140頁），故可認被告已預計將本件犯罪所得
    合法發還予告訴人，不論沒收或追徵與否，均無礙被告罪責
    與刑罰預防目的之評價，而欠缺刑法上之重要性，為免耗費
    訴訟資源，爰依刑法第38條之2第2項規定及本於比例原則，
    不予宣告沒收或追徵。從而，本件被告上開詐得款項，依上
    說明，自無庸再諭知沒收或追徵其價額。
五、緩刑之宣告：
　　查被告前受有期徒刑以上刑之宣告，執行完畢後，5年以內
    未曾受有期徒刑以上刑之宣告，有本院被告前案紀錄表在卷
    可佐，其已與告訴人達成和解，亦有本院110年度附民字第1
    11號和解筆錄1份附卷可稽，本院綜合上開情節，認被告經
    此偵、審教訓，當知所警惕而無再犯之虞，本院認所宣告之
    刑以暫不執行為適當，爰依刑法第74條第1項第2款規定，諭
    知宣告緩刑5年，以啟自新。再者，本院斟酌被告雖與告訴
    人達成和解，同意以如附表二所示方式給付告訴人250萬元
    ，但為免被告於受緩刑宣告後未能依和解條件履行，爰併依
    刑法第74條第2項第3款規定，諭知被告應以如附表二所示方
    式，向告訴人履行和解內容，以保障告訴人權益。倘被告於
    緩刑期內違反上開應行負擔之事項且情節重大者，依法其緩
    刑之宣告仍得由檢察官向法院聲請撤銷，併此敘明。
據上論斷，應依刑事訴訟法第369條第1項前段、第364條、第299
條第1項前段，判決如主文（依刑事裁判簡化原則，僅記載程序
條文）。
本案經檢察官周文如提起公訴，檢察官孫立婷提起上訴，檢察官
楊四猛到庭執行職務。
中　　華　　民　　國　　110 　年　　4 　　月　　29　　日
　　　　　　      刑事第七庭  審判長法　官  孫惠琳
　　　　　　　　　　　　　　　　　  法　官  王惟琪
　　　　　　　　　　　　　　　　　  法　官  連雅婷
以上正本證明與原本無異。
不得上訴。
                                    書記官  潘文賢
中　　華　　民　　國　　110 　年　　4 　　月　　29　　日
附錄本案論罪科刑法條全文：
刑法第339條第1項
意圖為自己或第三人不法之所有，以詐術使人將本人或第三人之
物交付者，處5 年以下有期徒刑、拘役或科或併科50萬元以下罰
金。
附表一：
編號 時間 施用詐術內容 告訴人交付金錢時間 交付金錢方式 金額 相關對話紀錄及騙術                本院主文      1 　 107年5月15日至21日 被告要投資擴大經營設立醃製豬肉工廠，需承租合適之廠房及購買真空包裝機、冷凍庫等設備，需求資金。並要進貨豬肉及訂購馬珠草用於告訴人投資之事業上等。 107年6月29日下午  告訴人以現金匯入被告之國泰世華銀行竹城分行帳號000000000000號帳戶（下稱國泰世華銀行帳戶）  10萬元 ①107年5月15日：「最近做了個小副業，沒想到生意爆好，忙不過來」、「現在在增員」。 ②107年5月21日：「桃園的通路負載過大，來討論一下」。 ③107年7月14日：「順利，八月一日起算」、「現在讓我們施作」、「週一要找廠商估冷凍庫」、「我26日才要進貨100箱」。 ④107年12月17日：「讚成業務回覆，近期內，由於非洲型豬瘟預期心理，豬肉訂單爆滿，1月3日起可供貨，每週500斤，跑市場人員，已確定4位可歸隊」。 ⑤107年12月19日：「（1/3豬肉進貨要多少錢啊？可以等你貸款下來再付嗎？金額很大我沒那麼多錢怎麼辦？）500斤是4萬元，付款日期明天我問業務」。 ⑥108年1月22日：「錢一直都還沒下來，好煩啊！中午我又打去問，說在複查階段，有進度的話會跟我聯繫」。 ⑦108年2月15日：「身上沒有盤纏，然後訂了馬珠草也沒錢去取，真是活的覺得好累」。  郭晉豪犯詐欺取財罪，處有徒刑拾月。    107年7月13日上午 告訴人以現金匯入被告之國泰世華銀行帳戶 30萬      107年12月18日 告訴人自臺灣銀行帳戶匯入被告之子郭祐昇土地銀行帳戶 3萬元      107年12月29日 告訴人自臺灣銀行帳戶匯入被告之子郭祐昇土地銀行帳戶 6萬元      107年12月30日 告訴人自臺灣銀行帳戶匯入被告之子郭祐昇土地銀行帳戶 6萬元      108年2月15日 告訴人以帳號00000000000號帳戶匯入被告之子郭祐昇土地銀行帳戶 3萬元    2 107年7月24日起至108年1月16日  被告的兒子郭祐昇在德國海德堡得猛爆性肝炎，因而需要各種費用治療。  107年8月6日 告訴人以現金匯入被告之子郭祐昇土地銀行東新竹分行000000000000號帳戶(下稱土地銀行帳戶） 20萬元 ①107年7月26日：「（先稱兒子在德國病倒，人已在德國）昏睡的時間佔九成，不過我有跟他說到話，他知道我來了」。 ②107年8月4日：「（稱仍待在德國，向告訴人訴苦）這裡的花費比想像中快，真的是快花光了」。 ③107年10月1日：「我現在身上的錢，大概只夠撐這幾天，信用卡的餘額，夠買一張經濟艙」。 ④107年10月5日：「（一天花費總共到底多少？）兩天要繳589歐，每週一次CGH檢查，每月一次全功能檢查都很貴，還有，要回去的檢測儀的押金」。 ⑤107年11月15日：「很慘，還沒去辦貸款，他媽身邊沒錢，煩死了，救護車從機場的長庚就三千，搶人啊」等語。 ⑥107年11月27日：「（醫生）說明天開始，他要改用別種藥，可是那種藥健保不給付，問我的意見，我說當然好，先讓他狀況穩定，離開ICU」。 ⑦107年12月25日：「上個禮拜換了新藥，花費比較重，萬一不夠的話，我還要想辦法，可是換了藥五天了，指數已經掉到202了，醫生在週五幫他安排了一次器官檢查，如果一切過關的話，就可以離開ICU」、「看到上週帳單57,153，都快昏倒了」。 ⑧107年12月28日：「ICU要5萬7,000多，貸款4萬，我盤纏大概1萬左右」。  郭晉豪犯詐欺取財罪，處有徒刑壹年。    107年8月24日 告訴人自臺灣銀行帳戶匯入被告之子郭祐昇土地銀行帳戶 30萬元      107年9月20日 告訴人以現金匯入被告之子郭祐昇土地銀行帳戶 10萬元      107年10月8日 告訴人以現金匯入被告之子郭祐昇土地銀行帳戶 25萬元      107年11月8日下午 告訴人以現金匯入被告之子郭祐昇土地銀行帳戶 10萬元               107年11月9日 告訴人以傳真刷卡之方式向易遊網購買德國-台北回程機票1張 機票價值6萬6,238元      107年11月16日 告訴人以帳號00000000000號帳戶匯入被告之子郭祐昇土地銀行帳戶 3萬元      107年11月19日 告訴人以帳號00000000000號帳戶匯入被告之子郭祐昇土地銀行帳戶 3萬元      107年11月29日 告訴人以帳號00000000000號帳戶匯入被告之子郭祐昇土地銀行帳戶 3萬元      107年12月4日 告訴人以帳號00000000000號帳戶匯入被告之子郭祐昇土地銀行帳戶 3萬元      107年12月11日 告訴人以帳號00000000000號帳戶匯入被告之子郭祐昇土地銀行帳戶 5萬元      107年12月25日 告訴人以帳號00000000000號帳戶匯入被告之子郭祐昇土地銀行帳戶 6萬元      108年1月6日 告訴人以帳號00000000000號帳戶匯入被告之子郭祐昇土地銀行帳戶 6萬元      108年1月16㐰 告訴人以帳號00000000000號帳戶匯入被告之子郭祐昇土地銀行帳戶 3萬元    3 108年2月19日 被告佯稱要支付車輛維修費用。 108年2月19日 告訴人以現金交付被告 6,000元 108年2月19日：「像昨天，爆胎在國三，車子差點失控就已經很害怕了，拖吊車拖到香山交流道，又要兩千多，換一顆輪胎竟然要9,200元」。 郭晉豪犯詐欺取財罪，處有徒刑柒月。 總計 192萬2,238元       
附表二：
給付方式及內容（依本院110年度附民字第111號和解筆錄）  被告郭晉豪願給付原告陳寶惠新台幣（下同）250萬元。 給付方式如下： ㈠被告於114年12月31日給付70萬元。 ㈡其餘180萬元，分60期給付，自110年3月25日起於每月25日前給付原告3萬元，至全部清償完畢為止，如有一期不履行，視為全部到期。